【裁判字號】    99,台上,4130
【裁判日期】    990701
【裁判案由】    違反商業會計法
【裁判全文】
最高法院刑事判決            九十九年度台上字第四一三○號
上  訴  人  甲○○
上列上訴人因違反商業會計法案件，不服台灣高等法院中華民國
九十九年四月二十九日第二審判決（九十九年度上訴字第一四一
三號，起訴案號：台灣台北地方法院檢察署九十四年度偵字第二
一一八四、二○九○九、二○九一○號），提起上訴，本院判決
如下：
    主  文
上訴駁回。
    理  由
按刑事訴訟法第三百七十七條規定，上訴於第三審法院，非以判
決違背法令為理由，不得為之。是提起第三審上訴，應以原判決
違背法令為理由，係屬法定要件。如果上訴理由書狀並未依據卷
內訴訟資料，具體指摘原判決不適用何種法則或如何適用不當，
或所指摘原判決違法情事，顯與法律規定得為第三審上訴理由之
違法情形，不相適合時，均應認其上訴為違背法律上之程式，予
以駁回。本件上訴人甲○○上訴意旨略稱：(一)、上訴人（不服第
一審判決）於提起第二審上訴時，已具體指出「原判決（指第一
審判決）以上訴人出售（發票予）奕通公司等二十家公司，供該
公司逃漏稅（新台幣，下同）四千三百餘萬元，其復提供虛設行
號發票供郭國城販售，該部分逃漏稅額達二六三萬餘元。為此部
分原判決（指第一審判決）並未有任何證據作為判決基礎，認定
事實有誤」等情。參酌最高法院九十八年度台上字第二六○五號
判決意旨，應認上訴人已舉出具體事由，不能認係徒託空言或漫
事指摘。至於所舉理由是否可採，要屬上訴有無理由之問題，尚
難遽謂未敘述具體理由。(二)、第二審為事實審法院，應就原審（
指第一審）判決，經上訴部分調查之。原審就第一審判決所認定
「甲○○（上訴人）以自行出售虛設行號發票予奕通公司等二十
家公司，供該等公司逃漏稅四千三百餘萬元，其復提供虛設行號
發票供郭國城販售，該部分逃漏稅額達二六三萬餘元」等情形，
同樣未記載所憑之證據，也未記載形成心證之理由，有判決不載
理由之違法云云（至於其餘上訴意旨，則為關於第一審判決之事
項）。
惟查：不服地方法院之第一審判決而上訴者，應向管轄第二審之
高等法院為之。上訴書狀應敘述具體理由。第二審法院認為上訴
書狀未敘述理由者，應以判決駁回之。刑事訴訟法第三百六十一
條第一項、第二項、第三百六十七條前段分別定有明文。所謂應
敘述具體理由，係指須就不服之判決為具體之指摘而言，如僅泛
稱原判決認事用法不當、採證違法、判決不公或量刑失當等，均
非具體理由。本件原判決以第一審判決依修正前刑法連續犯、牽
連犯規定，從一重論處上訴人共同連續商業負責人，以明知為不
實之事項，而填製會計憑證（處有期徒刑一年十月，減為有期徒
刑十一月）罪刑後，上訴人提起第二審上訴，其上訴書狀未敘述
具體理由，僅就關於「原判決（指第一審判決）以上訴人出售（
發票）予奕通公司等二十餘家公司，供該公司逃漏稅高達四千三
百餘萬元，其復提供虛設行號發票供郭國城販售，該部分逃漏稅
額達二六三萬餘元」部分，泛言「原判決（指第一審判決）並未
有任何證據作為裁判基礎，認定事實有誤」等語。因認上訴人之
上訴不合法律上之程式，爰不經言詞辯論，逕行判決駁回，已敘
明其所憑之依據及認定之理由。至於本院九十八年度台上字第二
六○五號判決意旨，係指該案件「依上訴理由書狀所載，已針對
第一審判決認事、用法如何不當或違法，依據卷內資料具體提出
指摘（其理由欄丙之三、五、七、九、十一項已載明……上訴意
旨）」等情形而言。其所述情節，與本件僅記載「原判決（指第
一審判決）並未有任何證據作為裁判基礎，認定事實有誤」等語
，迥然有別。上訴意旨指稱：於提起第二審上訴時，其上訴狀「
已舉出具體事由」云云。係以自己之說詞，任意指摘，並非適法
之第三審上訴理由。至於「認定事實所憑之證據」及「形成心證
之理由」等事項，乃對實體之爭執，與原審之程序判決無涉。上
訴意旨所為前揭指摘，均與法律規定得為第三審上訴理由之違法
情形，不相適合。其關於違反商業會計法之上訴違背法律上之程
式，應予駁回。其牽連犯稅捐稽徵法第四十三條第一項之幫助逃
漏稅捐罪部分，核屬刑事訴訟法第三百七十六條第一款之案件，
依該法條規定，既經第二審判決，自不得上訴於第三審法院。本
件上訴人對於填製不實會計憑證罪部分之上訴既不合法，無從為
實體上審理，已如前述，則對於不得上訴於第三審法院之幫助逃
漏稅捐罪部分，自無從適用審判不可分原則，併為實體上審判，
亦應從程序上予以駁回。
據上論結，應依刑事訴訟法第三百九十五條前段，判決如主文。
中    華    民    國  九十九  年    七    月    一    日
                      最高法院刑事第六庭
                          審判長法官  謝  俊  雄
                                法官  陳  世  雄
                                法官  魏  新  和
                                法官  徐  文  亮
                                法官  吳  信  銘
本件正本證明與原本無異
                                      書  記  官
中    華    民    國  九十九  年    七    月    五    日
                                                      K

司法院資訊處製作；財團法人民間司法改革基金會備份。
